【裁判字號】    95,交抗,789
【裁判日期】    950929
【裁判案由】    違反道路交通管理處罰條例
【裁判全文】
臺灣高等法院交通事件裁定             95年度交抗字第789號
抗   告   人
即原處分機關  台北市交通事件裁決所
代   表   人  張哲揚
受  處分  人  甲○○
上列抗告人因受處分人違反道路交通管理處罰條例案件，不服台
灣士林地方法院，中華民國95年8月18日所為裁定（95年度交聲
字第566號），提起抗告，本院裁定如下：
    主  文
抗告駁回。
    理  由
一、原處分意旨略以：受處分人甲○○於民國95年2月15日凌晨0
    時29分許，駕駛車號CJK-638號重機車，行經台北市萬華區
    ○○○路3段時，經臺北市政府警察局萬華分局康定路派出
    所員警攔停進行呼氣酒精濃度測試，當場測得其呼氣酒精濃
    度達每公升0.73毫克，已逾規定不得駕駛車輛之濃度標準，
    乃依法掣單舉發違規，爰依道路交通管理處罰條例第35條第
    1項第1款之規定，裁處受處分人罰鍰4萬5千元，並吊扣其駕
    駛執照1年之處分。
二、按94年2月5日公布，並於95年2月5日施行之行政罰法第26條
    規定：「一行為同時觸犯刑事法律及違反行政法上義務規定
    者，依刑事法律處罰之。但其行為應處以其他種類行政罰或
    得沒入之物而未經法院宣告沒收者，亦得裁處之。前項行為
    如經不起訴處分或為無罪、免訴、不受理、不付審理之裁判
    確定者，得依違反行政法上義務規定裁處之。」此即所謂一
    事不二罰之原則。究其立法目的，係因一行為同時觸犯刑事
    法律及違反行政法上義務規定時，由於刑罰與行政罰同屬對
    不法行為之制裁，而刑罰之懲罰作用較強，故依刑事法律處
    罰，即足資警惕時，實無一事二罰再處行政罰之必要，且刑
    事法律處罰，由法院依法定程序為之，較符正當法律秩序，
    應予優先適用，職此，因同時觸犯刑事法律及違反行政法上
    義務規定之行為，行政機關得否科以與刑罰相類之行政罰處
    罰，端視該行為之刑事訴追或審判程序終局結果而定，在刑
    事訴追、審判程序尚未終局確定前，行政機關自不得逕予裁
    罰，至於沒入或其他種類行政罰，因兼具維護公共秩序之作
    用，為達行政目的，行政機關仍得併予裁處。又此所稱「其
    他種類行政罰」，係指違反行政法上之義務應受「裁罰性」
    之「不利處分」而言，依行政罰法第2條規定，應包括限制
    或禁止行為之吊扣證照處分在內。
三、再按觸犯刑事法律之犯罪行為，除得經檢察官之起訴，並由
    法院審理後，為有罪科刑、無罪、免訴、不受理、不付審理
    之裁判外，如檢察官認該行為所涉為死刑、無期徒刑或最輕
    本刑3 年以上有期徒刑以外之罪，於參酌刑法第57條所列事
    項及公共利益之維護，認以緩起訴為適當者，得定1 年以上
    3 年以下之緩起訴期間為緩起訴處分，並同時命被告為一定
    之金錢給付，因該金錢給付係附隨於緩起訴處分之負擔，性
    質上並非刑罰，核與前開行政罰第26條所稱一事不二「罰」
    之要件不合，受緩起訴處分之人自不得以其已履行該緩起訴
    處分所命之金錢給付為由，援引上開行政罰法第26條之規定
    ，主張就同一行為免受行政罰。然因經檢察官為「緩起訴」
    處分者，於「緩起訴」之猶豫期間內，檢察官可對其持續觀
    察，若認其顯無反省警惕之情或根本欠缺反省警惕之能力（
    即符合刑事訴訟法第253條之3第1項所列3款情形）者，得依
    職權或依告訴人之聲請，將「緩起訴」處分撤銷，並依法追
    訴，法院則得依審理結果，為有罪科刑之裁判，亦即在緩起
    訴處分之猶豫期間內，刑事訴追程序仍未終局確定，此與不
    起訴處分確定後，刑事訴追程序終結，檢察官原則上不得就
    同一行為再行起訴之法律效果迥異，是以，緩起訴處分自不
    得類推不起訴處分，而適用行政罰法第26條第2項之規定。
    從而，經檢察官為緩起訴處分之行為，如同時違反行政法上
    義務之規定，在緩起訴處分於猶豫期間期滿前，因刑事訴追
    程序尚未確定終結，行為人仍有因緩起訴遭撤銷而受刑事追
    訴處罰之可能，此時行政機關若逕行依法行政裁罰，毋寧將
    使行為人有同時遭受行政處罰及刑事處罰之可能，因此參酌
    行政罰法第26條之立法意旨可知，違反行政法上義務之行為
    ，若同時亦經檢察官另為緩起訴處分時，行政機關應待緩起
    訴處分實質確定（即緩起訴猶豫期間經過而未經撤銷）後，
    因行為人已最終確定免於受刑事處罰時，行政機關方得為與
    刑罰相類之罰鍰處分。
四、原裁定意旨略以：受處分人於95年2月15日0時29分許，駕駛
    車牌號碼CJK-638號重機車，在台北市萬華區○○○路○段，
    經臺北市政府警察局萬華分局康定路派出所員警攔停盤檢，
    並對其進行呼氣酒精濃度測試，當場經測得其呼氣酒精濃度
    達每公升0.73毫克等情，固據受處分人坦承不諱，足認其確
    有原處分所認定之酒後駕車之交通違規行為無訛；然查，受
    處分人同一酒後駕車之行為，因同時觸犯刑法第185條之3之
    公共危險罪，經臺灣臺北地方法院檢察署檢察官偵查後，認
    犯罪事實事證明確，惟符合緩起訴之要件，業於95年6月9日
    以95年度偵字第10963號處分緩起訴在案（緩起訴期間為1年
    ），該處分並經臺灣高等法院檢察署於95年6月29日駁回再
    議聲請而確定乙節，亦有卷附上開緩起訴處分書1份可憑，
    應甚明確，堪予認定。揆諸前揭說明，受處分人以其業已履
    行上開緩起訴處分所命之負擔，向財團法人肝病防治學術基
    金會捐贈3萬8千元為由，主張本件免罰，雖無理由，惟受處
    分人既因同一酒後駕車行為同時觸犯刑事法律及違反行政法
    上義務，其中刑事部分並經檢察官為處分緩起訴確定，因該
    緩起訴期間尚未屆滿，受處分人尚未經終局確定無庸受刑事
    處罰前，基於「一事不二罰」之行政罰原則，自不得依行政
    規定逕予裁罰，從而，本件原處分機關逕以受處分人酒精濃
    度超過規定標準達每公升0.73毫克，對其裁處罰鍰4萬5千元
    部分，即有可議，應由原審予以撤銷，並發回原處分機關，
    俟上開緩起訴處分之終局執行結果，另為適法之處分。至原
    處分裁處吊扣駕駛執照1年部分，乃裁罰性之不利處分，為
    達遏止酒後駕車之不法行為，維護道路交通用路權人之生命
    、身體之安全法益，依行政罰法第26條但書之規定，仍得裁
    處之，從而，受處分人此部分之異議為無理由，應予駁回。
五、抗告意旨略以：依交通部95年7月17日交路字第0950006986
    號函示略以，查法務部行政罰法諮詢小組第1次會議紀錄既
    已明確結論略以：「緩起訴者乃附帶條件的不起訴處分，亦
    即是不起訴的一種」在案，當依該部上開函釋結論及行政罰
    法第26條第2項規定辦理，是以緩起訴乃依刑事訴訟法第253
    條之2第1項規定對被告所為之指示即課予之負擔，係一種特
    殊之處遇措施，並非刑罰，是以本案尚無行政罰法「一事不
    二罰」之適用。另依道路交通案件處理辦法第3條規定略以
    ：交通案件聲明異議之處罰，若係違反道路交通管理處罰條
    例應依該條例處罰。綜上，本案原依據之裁決法源處罰條例
    既已列舉處罰項目，且行政命令亦明定項目，原處分機關裁
    決應續維持等語。
六、經查：受處分人對其於95年2月15日0時29分許，駕駛車牌號
    碼CJK-638號重機車，在台北市萬華區○○○路○段，經臺北
    市政府警察局萬華分局康定路派出所員警攔停盤檢，並對其
    進行呼氣酒精濃度測試，當場經測得其呼氣酒精濃度達每公
    升0.73毫克之違規行為，並不爭執，復有舉發違反道路交通
    管理事件通知單影本1紙附卷可稽，此部分事實，堪以認定
    。惟受處分人同一酒後駕車之行為，因同時犯刑法第185條
    之3之公共危險罪，業經臺灣臺北地方法院檢察署於95年6月
    9日以95年度偵字第10963號處分緩起訴確定在案（緩起訴期
    間為1年），有本院前案紀錄表1份在卷可參。惟因該緩起訴
    期間尚未屆滿，該緩起訴尚無實質確定力，是依行政罰法第
    26 條第2項之反面解釋，抗告人自不得於緩起訴實質確定前
    ，依道路交通管理處罰條例第35條第1項第1款規定逕予裁處
    罰鍰之處分。但抗告人卻於95年7月28日即裁處受處分人應
    罰鍰4萬5千元，並吊扣其駕駛執照1年，據此可知，抗告人
    所為原處分關於裁處罰鍰4萬5千元部分，難謂適法，另關於
    裁處吊扣駕駛執照1年部分，則於法有據。因此，原審認原
    處分關於裁處罰鍰4萬5千元部分，有所不當予以撤銷，並說
    明發回原處分機關，俟上開緩起訴處分之終局執行結果，另
    為適法之處分，而關於裁處吊扣駕駛執照1年部分，認原處
    分並無不當，而駁回受處分人此部分之異議，經核並無不合
    。抗告人猶執上揭抗告意旨，指摘原裁定不當，尚難認有理
    由，應予駁回。
據上論結，應依道路交通案件處理辦法第26條，刑事訴訟法第41
2條，裁定如主文。
中    華    民    國    95    年    9     月    29    日
                  臺灣高等法院交通法庭
                      審判長法  官  葉騰瑞
                            法  官  莊明彰
                            法  官  黃俊明
以上正本證明與原本無異。
不得再抗告。
                            書記官  廖婷璇
中    華    民    國    95    年    9     月    29    日


司法院資訊處製作；財團法人民間司法改革基金會備份。
